臺灣臺南地方法院刑事判決　　　　　　 94年度交訴字第123號
公　訴　人　臺灣臺南地方法院檢察署檢察官
被　　　告　甲○○
上列被告因過失致死案件，經檢察官提起公訴（94年度偵字第46
71號），被告就被訴事實為有罪之陳述，本院裁定進行簡式審判
程序，判決如下：
    主  文
甲○○因過失致人於死，處有期徒刑陸月，如易科罰金，以參佰
元折算壹日。
    事  實
一、甲○○考領有小型車駕駛執照，於民國九十三年十二月二十
    日上午八時二十五分許，駕駛車牌號碼Ｃ八─二七四七號自
    小客車，沿台南縣麻豆鎮南勢里一七一線快車道由東往西方
    向行駛，行經該路二十點二公里處時，本應注意汽車行駛時
    ，駕駛人應注意車前狀況及兩車併行之間隔，並隨時採取必
    要之安全措施，而依當時之天候晴、日間自然光線、縣道、
    路面乾燥、無缺陷、亦無障礙物，並無不能注意之情事，詎
    甲○○應注意、能注意，竟疏於注意保持安全間隔距離，亦
    疏未注意車前動態，即貿然超越。適有未考領合格駕駛執照
    之陳自在，無照騎乘車牌號碼ＷＧＳ─九一六號輕機車，沿
    台南縣麻豆鎮南勢里一七一線機慢車道由東向西方向騎駛至
    該處，原應注意汽車（含機車）在雙向二車道行駛時，在快
    慢車道間變換車道時，應讓直行車先行，並注意安全距離，
    而依當時情形，客觀上亦無不能注意之情事，其能注意竟亦
    疏於注意保持安全距離，即貿然向左變換至快車道，甲○○
    見狀煞避不及，致其所駕駛自小客車右後視鏡及右前車身處
    擦撞陳自在所騎乘機車之左側車身，陳自在因而人車倒地，
    受有「顱骨骨折、蜘蛛膜下腔出血、硬腦膜下出血、腹部鈍
    傷並內出血」等傷害，經送醫急救後，仍因「顱內出血」延
    至九十三年十二月二十日下午一時五十分不治死亡。車禍事
    故發生後，經台南縣警察局麻豆分局員警到場處理，在警員
    尚不知何人為肇事車輛之駕駛人前，甲○○主動表示其為駕
    駛人並自首犯行，接受裁判。
二、案經台灣台南地方法院檢察署檢察官相驗後自動檢舉偵查起
    訴。
    理  由
一、本件被告甲○○所犯係死刑、無期徒刑、最輕本刑為三年以
    上有期徒刑以外之罪，其於準備程序中就被訴事實為有罪之
    陳述，經法官告知簡式審判程序之旨，並聽取公訴人及被告
    之意見後，認為適宜由受命法官獨任進行簡式審判程序，依
    刑事訴訟法第二百七十三條之一第一項規定，裁定由受命法
    官獨任進行簡式審判程序，合先敘明。
二、訊據被告甲○○對於上揭時、地駕車肇事，致被害人陳自在
    受有前開傷害，經送醫急救後，仍因「顱內出血」延至九十
    三年十二月二十日下午一時五十分不治死亡等事實供承不諱
    ，且有道路交通事故現場圖、道路交通事故調查報告表(一)、
    (二)、及道路交通事故照片十四張等附卷可稽。而被害人陳自
    在確係因本件交通事故，受有前開傷害，經送醫急救後，仍
    不治死亡，有被害人陳自在之長庚紀念醫院嘉義分院診斷證
    明書一紙，復經台灣台南地方法院檢察署檢察官督同法醫師
    相驗明確，並製有相驗屍體證明書、驗斷書及勘驗筆錄在卷
    足憑。是被告之自白，核與事實相符。又被害人陳自在截至
    目前並無考領任何種類之駕駛執照，有交通部公路總局嘉義
    區監理所麻豆監理站九十四年六月六日嘉監麻字第○九四○
    ○○六八三三號函附卷可查；是本件車禍事故發生時，被害
    人陳自在確係無合格駕駛執照而騎乘機車乙節，堪予認定。
三、按汽車行駛時，駕駛人應注意車前狀況及兩車併行之間隔，
    並隨時採取必要之安全措施，道路交通安全規則第九十四條
    第三項定有明文。查被告有經合法程序考領駕照，為有駕駛
    經驗之人，對於上開交通安全規則自知之甚稔，為其應注意
    之事項，而依當時狀況，客觀上並無不能注意之情狀，竟疏
    於注意保持安全間隔距離，亦疏未注意車前動態，即貿然超
    越，因而肇事導致被害人死亡。復按汽車在雙向二車道行駛
    時，在快慢車道間變換車道時，應讓直行車先行，並注意安
    全距離，道路交通安全規則第九十七條第五款亦有明文。被
    害人陳自在無照騎乘機車行經該處，亦疏未注意保持安全距
    離，即貿然向左變換車道。是被告及被害人陳自在本身均有
    違前開規定之注意義務，其二人均顯有過失甚明。又本件經
    送請台灣省台南區車輛行車事故鑑定委員會鑑定結果認為：
    「被告駕駛小客車，超越未保持安全間隔，為肇事原因。陳
    自在駕駛普通輕型機器腳踏車，左偏變換車道未注意安全距
    離，同為肇事原因」，此有台灣省台南區車輛行車事故鑑定
    委員會九十四年三月十日南鑑字第○九四五九○○八三○號
    函暨所附鑑定意見書在卷足憑。益證被告於本件車禍之發生
    ，其有過失。而被害人陳自在確因本件車禍受有前述傷害，
    雖經送醫急救，仍因「顱內出血」延至九十三年十二月二十
    日下午一時五十分不治死亡，已如前述，是被害人既因本件
    車禍而死亡，與被告之過失行為間並有相當因果關係。綜上
    所述，本件事證明確，被告上開犯行，已堪認定。至被害人
    陳自在雖亦疏未注意保持安全距離，即貿然向左變換車道，
    足認就本件車禍事故之發生亦有過失，然本件車禍既係被告
    之過失併合而發生，是被告前開過失之責究未能據此解免，
    附此說明。
四、核被告甲○○所為，係犯刑法第二百七十六條第一項之過失
    致人於死罪。被告於肇事後犯罪未被發覺前，即向處理警員
    坦承肇事而自首，有台南縣警察局麻豆分局道路交通事故肇
    事人自首情形紀錄表乙紙在卷足憑，係對於未經發覺之犯罪
    自首而接受裁判，應依刑法第六十二條前段規定減輕其刑。
    爰審酌被告之品行、智識程度，未注意相關交通安全之規定
    ，終至肇事致被害人於死，造成無可挽救之遺憾，並使被害
    人家屬痛失至親，其過失之程度，且事後未能與被害人家屬
    達成民事和解，及犯後態度等一切情狀，量處如主文所示之
    刑，並諭知易科罰金之折算標準。
據上論斷，應依刑事訴訟法第二百七十三條之一第一項、第二百
九十九條第一項前段，刑法第二百七十六條第一項、第四十一條
第一項前段、第六十二條前段，罰金罰鍰提高標準條例第一條前
段、第二條，判決如主文。
本案經檢察官乙○○到庭執行職務。
中　　華　　民　　國　　94　　年　　7 　　月　　21　　日
                  交通法庭  法　官  洪榮家
右正本證明與原本無異。
如不服本判決，應於判決送達後10日內，向本院提出上訴狀（應
附繕本）。
                            書記官  陳志德
中　　華　　民　　國　　94　　年　　7 　　月　　21　　日
附錄本案論罪科刑法條全文：
刑法第276條第1項：
因過失致人於死者，處2年以下有期徒刑、拘役或2千元以下罰金
。
